【裁判字號】    95,重再,17
【裁判日期】    950530
【裁判案由】    返還無權佔有土地
【裁判全文】
臺灣高等法院民事判決                  95年度重再字第17號
再審原告    乙○○原名劉荃）.
                        號1樓.
            丙○○
共      同
訴訟代理人  廖修三律師
再審被告    甲○○
                        之1
上列當事人間返還無權佔有土地事件，再審原告對於中華民國
94年9月20日本院92年度重上字第493號確定判決提起再審，本院
判決如下：
    主  文
再審之訴駁回。
再審訴訟費用由再審原告負擔。
    事實及理由
一、本件再審原告起訴主張鈞院92年度重上字第493號判決（下
    稱確定判決）認為再審原告乃座落台北市○○區○○段二小
    段421地號土地（下稱系爭土地）之占有使用人，因屬無權
    占有，再審被告請求排除占有及給付相當於租金之利益及其
    法定遲延利息，確定判決除維持第一審判決外，並對再審被
    告之附帶上訴及訴訟費用准為增加給付之判決。惟查：
  (一)訴外人李書華於67年5月間買下士林區○○路○段154巷23弄
    1號1樓房屋（下稱系爭房屋），於79年底80年初在空地上加
    建車庫停放娃娃車，並在空地上種植韓國草，嗣雖發現車庫
    及草坪係座落在系爭土地，故占有人非再審原告。
  (二)李書華於購買系爭房屋後，先將所有權登記為訴外人劉蔚所
    有，嗣改登記所有權人名義為再審原告丙○○，復於86年間
    再過戶予再審原告乙○○名下，但使用人及占有人始終為李
    書華。
  (三)上開事實，業據台北地院檢察署69年偵字第15568號予以不
    起訴，台灣高等法院檢察署以93年度上聲議字第944號駁回
    再審被告之再議聲請。再審原告丙○○於69年間尚在東吳大
    學就讀，無力購買前揭房屋，其後出國求學定居國外，僅於
    90年、91年入境二次，在國內並無居住事實，而無必要在房
    旁搭建車庫，亦未使用系爭土地，故無竊占罪責。而再審原
    告乙○○確實未占有系爭土地上之車庫及空地，有台灣士林
    地方法院檢察署94年度偵續一字第4號不起訴處分書可按，
    該處分書記載「劉蔚、丙○○及被告等人（即再審原告等）
    ，只是信託登記之所有權人，李書華於67年間購入上揭房屋
    後，即於房屋旁興建車庫，並於80年間改建…是告訴人（即
    再審被告）所指車庫占用其所有第421地號土地乙情，應係
    李書華所為，與劉蔚或丙○○或被告等無涉。」。故再審原
    告並未使用系爭土地，再審被告之請求非有理由，爰依民事
    訴訟法第496條第1項第13款規定提起再審之訴。並聲明(一)原
    確定判決廢棄。(二)駁回再審被告之訴。(三)再審及前審之訴訟
    費用由再審被告負擔。
二、再審被告並未提出任何書狀供本院斟酌，故無事實及聲明可
    資記載。
三、按再審之訴顯無再審理由者，得不經言詞辯論，以判決駁回
    之。民事訴訟法第502條第2項定有明文。
四、按有下列各款情形之一者，得以再審之訴對於確定終局判決
    聲明不服。但當事人已依上訴主張其事由或知其事由而不為
    主張者，不在此限：(十三)當事人發現未經斟酌之證物或得使用
    該證物者。但以如經斟酌可受較有利益之裁判者為限。民事
    訴訟法第496條第1項第13款固定有明文。惟所當事人發現未
    經斟酌之證物或得使用該證物，係指前訴訟程序事實審之言
    詞辯論終結前已存在之證物，因當事人不知有此致未經斟酌
    ，現始知之，或雖知有此而不能使用，現始得使用者而言。
    次按刑事判決所認定之事實，於為獨立民事訴訟之裁判時本
    不受其拘束（參照最高法院69年度台上字第102號判決）。
    查，本件再審原告所稱發現未經斟酌之證物，係台北地院檢
    察署69年偵字第15568號、台灣高等法院檢察署以93年度上
    聲議字第944號、台灣士林地方法院檢察署94年度偵續一字
    第4號不起訴處分書。惟揆諸前揭判決，本院確定判決本不
    受其拘束，尚難逕以上開不起訴處分，遽認再審原告未使用
    上開系爭土地，況再審原告所指之台灣高等法院檢察署93年
    度上聲議字第944號不起訴處分製作日期（被告係再審原告
    丙○○）為93年4月23日，早於本院確定判決前已存在，揆
    諸前揭法條說明，亦難認係本院確定判決言詞辯論終結前已
    存在之證物，因當事人不知有此致未能提出，故再審原告主
    張發現未經斟酌之證物云云，自非可採。另台灣士林地方法
    院檢察署94年度偵續一字第4號不起訴處分書（被告係再審
    原告乙○○）雖於95年4月10日所製作，惟本院確定判決於
    理由五之(一)說明「乙○○為系爭421地號土地之占有使用人
    ，業據原審法院勘驗現場屬實，有經乙○○簽名，記載『一
    系爭土地現為花園使用，使用人為被告乙○○。二被告乙○
    ○表示丙○○戶籍仍設該址，．．』之勘驗筆錄在卷可按（
    見原審卷36頁），又占用系爭421地號土地之車庫及庭院，
    係位於乙○○等2人所有423地號土地及1號1樓房屋圍牆內，
    已如前述，則就一般交易觀念言之，該車庫及庭院係在客觀
    上具有繼續性的輔助及常助1號1樓房屋之經濟效用，而居於
    從屬之關係，應屬該1號1樓房屋之附屬建物，則乙○○等2
    人自有處分之權。是乙○○等2人以上開車庫及庭院非其等
    所興建，亦非現占有人云云置辯，自不足採信。」，故本院
    業依再審原告乙○○之陳述，認定占用系爭421地號土地之
    車庫及庭院，係位於再審原告乙○○等2人所有423地號土地
    及1號1樓房屋圍牆內，則就一般交易觀念，該車庫及庭院係
    在客觀上具有繼續性的輔助及常助1號1樓房屋之經濟效用，
    而居於從屬之關係，應屬該1號1樓房屋之附屬建物，則乙○
    ○等2人自有處分之權，故而判決再審被告依無權占有之法
    律關係請求再審原告拆物還地，給付不當得利等，並無違誤
    ，再審原告主張上開不起訴處分書，可受較有利之判決云云
    ，自非可採。從而再審原告主張發現未經斟酌之證物，或得
    使用該證物，且斟酌後可受較有利之判決云云，自非實在，
    為無可取。從而，其執此提起本件再審之訴，顯無理由，應
    予駁回。
五、據上論結，本件再審之訴顯無理由，依民事訴訟法第502 條
    第2項、第78條、85條第1項前段、判決如主文。
中    華    民    國    95    年    5    月    30     日
                  民事第十三庭審判長法  官 陳昆煇
                                    法  官 陳駿璧
                                    法  官 李錦美
正本係照原本作成。
如不服本判決，應於收受送達後20日內向本院提出上訴書狀，其
未表明上訴理由者，應於提出上訴後20日內向本院補提理由書狀
（均須按他造當事人之人數附繕本）上訴時應提出委任律師或具
有律師資格之人之委任狀；委任有律師資格者，另應附具律師資
格證書及釋明委任人與受任人有民事訴訟法第466條之一第一項
但書或第二項（詳附註）所定關係之釋明文書影本。
中    華    民    國    95    年    5     月    30    日
                                    書記官 明祖全
附註：
民事訴訟法第四百六十六條之一（第一項、第二項）：
對於第二審判決上訴，上訴人應委任律師為訴訟代理人。但上訴
人或其他法定代理人具有律師資格者，不在此限。
上訴人之配偶、三親等內之血親、二親等內之姻親，或上訴人為
法人、中央或地方機關時，其所屬專任人員具有律師資格並經法
院認為適當者，亦得為第三審訴訟代理人。


司法院資訊處製作；財團法人民間司法改革基金會備份。
